【裁判字號】    99,簡上,68
【裁判日期】    990324
【裁判案由】    損害賠償
【裁判全文】
臺灣高雄地方法院民事判決              99年度簡上字第68號
上  訴  人  甲○○
被上訴人    乙○○○
上列當事人間請求損害賠償事件，上訴人對於民國98年12月29日
本院高雄簡易庭98年度雄簡字第3239號第一審簡易判決提起上訴
，經本院於99年3 月10日言詞辯論終結，判決如下：
    主  文
上訴駁回。
第二審訴訟費用由上訴人負擔。
    事實及理由
一、被上訴人起訴主張：上訴人於民國96年9 月間向伊承租門牌
    號碼高雄縣鳳山市○○路167 號3 樓房屋（下稱系爭房屋）
    ，因有其他房客抱怨遭上訴人騷擾情事，伊乃於96年9 月28
    日22時許至系爭房屋勸說上訴人，詎上訴人竟心生不滿而出
    拳毆打伊，致伊受有左肩、左肘、左下臂、額頭多處挫傷之
    傷害，精神上更為此痛苦不堪，受有損害。爰依侵權行為之
    法律關係，聲明請求上訴人給付伊精神慰撫金新臺幣（下同
    ）40萬元，及自起訴狀繕本送達之翌日起至清償日止，按年
    利率5%計算之利息。
二、上訴人則以：當初係被上訴人偕同其配偶殷木成前來敲門，
    伊只好開門，被上訴人質問伊何時搬走，伊答稱尚未找到房
    屋無法確知何時可搬遷，被上訴人旋將伊之衣物及物品丟至
    門外，伊遂與被上訴人拉扯衣物，被上訴人即毆打伊左側肩
    膀及右大腿內側，嗣因殷木成報警，被上訴人乃停止毆打伊
    。詎於殷木成下樓引領警方上樓時，被上訴人再度毆打伊，
    伊將被上訴人推開，被上訴人有可能因此不慎撞到頭部，伊
    並無毆打被上訴人，且被上訴人請求之精神慰撫金數額過高
    等語，資為抗辯。
三、原審經審理結果，判命上訴人應給付被上訴人1 萬元，及自
    98年7 月22日起至清償日止，按年利率5%計算之利息，並駁
    回上訴人其餘請求。上訴人提請上訴，並於本院聲明：(一)原
    判決不利於上訴人部分廢棄。(二)上開廢棄部分，被上訴人在
    第一審之訴駁回。被上訴人答辯聲明：上訴駁回。（被上訴
    人就原審駁回其請求部分未上訴，該部分已確定）
四、兩造爭執及不爭執之事項：
  (一)不爭執事項：
    上訴人於96年9 月間向被上訴人承租系爭房屋，因有其他房
    客抱怨遭上訴人騷擾情事，被上訴人遂於96年9 月28日22時
    許至系爭房屋勸上訴人搬出系爭房屋，上訴人告知無法確知
    何時可搬遷。
  (二)爭執事項：
    1.上訴人有無毆打被上訴人？
    2.如有，被上訴人得請求之精神慰撫金數額以若干為適當？
五、上訴人有無毆打被上訴人部分：
  (一)被上訴人主張其於上揭時、地遭上訴人以拳頭毆打，受有左
    肩、左肘、左下臂、額頭等多處挫傷等情，業據提出益群中
    醫診所診斷證明書為證（見原審卷第4 頁），然為上訴人否
    認，並以未毆打被上訴人等語置辯。經查，據證人殷木成於
    原審證稱：兩造有發生爭執，上訴人先動手打被上訴人的頭
    ，其看到後即打電話通知警方，並大聲喊叫兩造不要再打，
    被上訴人因要反抗而與上訴人扭打，捏上訴人大腿，因被上
    訴人僅有輕微傷勢，被上訴人隔日才去看醫生等語，參以上
    訴人於本院98年度簡上字第263 號被上訴人傷害刑事案件偵
    查中自承有與被上訴人發生拉扯及爭吵（見97年度偵字第28
    62號卷第16頁），於上開刑事案件審理中陳稱：「因為被告
    （即被上訴人）一直打我，所以我才出手抗拒被告。「（問
    ：如何出手抗拒被告？）當時因為我心想要打被告，但沒有
    打到被告。」等語（見該刑事案件二審卷第42頁），足認殷
    木成上開證述屬實，堪予採信，是被上訴人所受上開傷勢係
    上訴人毆打行為造成一節，應堪認定。從而，被上訴人主張
    於上開時地遭上訴人毆打成傷等情，堪認屬實，上訴人抗辯
    未毆打被上訴人云云，委無足採。
  (二)至上訴人抗辯本件係被上訴人先行動手，其始出於防衛將被
    上訴人推開云云。惟查，依上訴人於原審陳稱，因其不願意
    衣服被丟出去，遂與被上訴人拉扯衣服，其有拉到被上訴人
    衣服裙尾，被上訴人就動手打其等語，顯見兩造因租屋問題
    ，已先有拉扯對方衣物及肢體之行為，相互間已屬不法之侵
    害，縱嗣後兩造再爆發其他肢體上衝突，亦與上訴人稱對被
    上訴人完全無不法侵害身體行為，純粹為被上訴人出手攻擊
    後，上訴人為防衛被上訴人攻擊，始將其推開之正當防衛情
    形迥然有異；況參以上訴人於上開刑事案件中，陳稱其當時
    心想打被上訴人，僅沒有打到被上訴人等語，益足徵上訴人
    並非單純基防衛意思而為拉扯行為，是上訴人抗辯其所為屬
    防衛行為云云，亦不足取。
六、被上訴人得請求給付之精神慰撫金數額以若干為適當部分：
  (一)按因故意或過失，不法侵害他人之權利者，負損害賠償責任
    ；不法侵害他人之身體、健康、名譽、自由、信用、隱私、
    貞操，或不法侵害其他人格法益而情節重大者，被害人雖非
    財產上之損害，亦得請求賠償相當之金額，民法第184 條第
    1 項前段及第195 條第1 項前段分別定有明文。本件上訴人
    既有於上開時、地毆打被上訴人成傷，所為屬故意不法侵害
    被上訴人之身體權，依上開法律規定，被上訴人向上訴人請
    求精神慰撫金，即屬有據。
  (二)次按慰撫金之賠償以人格權遭受侵害，使精神上受有痛苦為
    必要，至其核給之標準固與財產上損害之計算不同，惟非不
    可斟酌雙方身分、資力與加害程度，及其他各種情形核定相
    當之數額；換言之，以人格權遭遇侵害，受有精神上之痛苦
    ，而請求慰藉金之賠償，其核給之標準，須斟酌雙方之身分
    、資力與加害程度及其他各種情形核定相當之數額。且所謂
    「相當」，應以實際加害情形與其身體傷勢影響是否重大及
    被害人之身分、地位與加害人之經濟情況等關係定之（最高
    法院51年台上字第223 號判例意旨參照）。查本件被上訴人
    為高職畢業，目前從事餐飲業，每月收入約3 萬元，97年度
    所得總額為288,424 元，名下有房屋2 棟、土地3 筆、投資
    21筆，財產總額6,173,144 元；上訴人為國小畢業，97年度
    並無所得收入，目前每月收入約17,280元，名下有房屋1 棟
    、土地2 筆，財產總額711,922 元等情，業據兩造於原審分
    別陳明在卷，並有稅務電子閘門財產所得調件明細表附卷可
    參。本院斟酌兩造目前之身分地位、經濟狀況，且兩造原為
    房東與房客關係，本件衝突之起因為租屋問題，兩造均有互
    相拉扯之行為，被上訴人所受傷害為左肩、左肘、左下臂、
    額頭多處挫傷，上訴人傷勢為左上臂紅瘀斑2 處、左前臂近
    腕部、左大腿內側瘀紫、中指及無明指近端指節擦傷（見上
    開刑事卷所附診斷證明書），依兩造傷勢及受傷部位觀之，
    被上訴人所受傷勢較重等具體情狀，認被上訴人得請求之精
    神慰撫金以1 萬元為適當。
七、綜上所述，上訴人確實有毆打被上訴人之行為，從而，被上
    訴人依侵權行為之法律關係，請求上訴人給付精神慰撫金1
    萬元，及自起訴狀繕本送達之翌日即98年7 月22日起至清償
    日止，按年利率5%計算之利息，為有理由，應予准許。原審
    判命上訴人給付被上訴人1 萬元暨法定利息，於法並無不合
    ，上訴意旨指摘原判決不當，求予廢棄改判，為無理由，應
    予駁回。
八、結論：本件上訴為無理由，依民事訴訟法第436 條之1 第3
    項、第449 條第1 項、第78條，判決如主文。
中    華    民    國    99    年    3     月    24    日
                      民事第七庭審判長法  官  林紀元
                                      法  官  蘇姿月
                                      法  官  黃悅璇
以上正本係照原本作成。
本判決不得上訴。
中    華    民    國    99    年    3     月    24    日
                                      書記官  蔡靜雯

司法院資訊處製作；財團法人民間司法改革基金會備份。
